【裁判字號】    90,訴,80
【裁判日期】    900410
【裁判案由】    清償借款
【裁判全文】
臺灣臺中地方法院民事判決  九十年度訴字第八○號
    原      告  臺灣中小企業銀行股份有限公司
    法定代理人  戊○○
    訴訟代理人  丁○○
    被      告  丙○○
                乙○○
                        應受.
                甲○○  住台中.
右當事人間請求清償借款事件，本院判決如左：
    主      文
被告丙○○、乙○○應連帶給付原告新台幣佰陸拾玖萬柒仟壹佰陸拾伍元，及自民
國八十九年九月二十六日起至清償日止，按週年利率百分之九點二九計算之利息，並
自民國八十九年十月二十七日起，至清償日止，逾期在六個月以內，按上開利率百分
之十，逾期六個月以上，按上開利率百分之二十計算之違約金。
被告丙○○、甲○○應連帶給付原告新台幣壹佰壹拾肆萬柒仟玖佰貳拾伍元，及自民
國八十九年十月六日起至清償日止，按週年利率百分之九點一四計算之利息，並自民
國八十九年十一月七日起，至清償日止，逾期在六個月以內，按上開利率百分之十，
逾期六個月以上，按上開利率百分之二十計算之違約金。
被告丙○○、乙○○、甲○○應連帶給付原告新台幣玖拾陸萬仟伍佰貳拾柒元，及
自民國八十九年九月十九日起至清償日止，按週年利率百分之八點八四計算之利息，
並自民國八十九年十月二十日起，至清償日止，逾期在六個月以內，按上開利率百分
之十，逾期六個月以上，按上開利率百分之二十計算之違約金。
原告其餘之訴駁回。
訴訟費用由被告丙○○、乙○○連帶負擔百分之六十三，被告丙○○、甲○○連帶負
擔百分之二十，被告丙○○、乙○○、甲○○連帶負擔百分之十七。
    事      實
甲、原告方面：
一、聲明：
    被告應連帶給付原告新台幣（下同）五百八十萬八千六百十七元，及其中(一)三百
    六十九萬七千一百六十五元自民國八十九年九月二十六日起至清償日止，按週年
    利率百分之九點二九計算之利息，(二)一百十四萬七千九百二十五元自八十九年十
    月六日起至清償日止，按週年利率百分之九點一四計算之利息，(三)九十六萬三千
    五百二十七元自八十九年九月十九日起至清償日止，按週年利率百分之八點八四
    計算之利息；並(一)自八十九年十月二十七日(二)自八十九年十一月七日(三)自八十九
    年十月二十日起，均至清償日止，逾期在六個月以內，按上開利率百分之十，逾
    期六個月以上，按上開利率百分之二十計算之違約金。
二、陳述：
    被告丙○○於八十年四月二十六日，邀同被告乙○○為連帶保證人，向原告借用
    六百八十萬元，約定借款期間為八十年四月二十六日起至九十五年四月二十六日
    止，本金及利息應自八十年四月二十六日起按月清償，利率則約定為年息百分之
    十二，嗣經變更授信條件降低利率為年息百分之九點四五，並同意由原告依基本
    放款利率機動調整（後調整為週年利率百分之九點二九）。被告丙○○又於八十
    四年二月六日，邀同被告甲○○為連帶保證人，向原告借用四百七十萬元，約定
    借款期間為八十四年二月六日起至九十一年二月六日止，本金及利息應自八十四
    年二月六日起按月清償，利率則約定為年息百分之九點八五，嗣經變更授信條件
    降低利率為年息百分之九點三，並同意由原告依基本放款利率機動調整（後調整
    為週年利率百分之九點一四）。被告丙○○復於八十七年六月十九日，邀同被告
    乙○○、甲○○為連帶保證人，向原告借用三百五十萬元，約定借款期間為八十
    七年六月十九日起至九十年六月十九日止，本金及利息應自八十七年六月十九日
    起按月清償，利率則約定為年息百分之九，並同意由原告依基本放款利率機動調
    整（後調整為週年利率百分之八點八四）。並均約定逾期清償在六個月以內者，
    按上開利率百分之十，超過六個月者，按上開利率百分之二十計付違約金，如有
    一期未繳納，即視為全部到期。詎被告丙○○自八十八年九月十八日起，即分別
    未依約繳納，尚積欠原告如聲明所示之本金、利息及違約金，被告乙○○、甲○○則應負連帶給付之責任，屢經催討，均置之不理。為此，提起本訴請求被告連
    帶給付如主文第一項所示之本金、利息及違約金。
三、證據：提出借據三件、契據條款變更契約各三件、授信約定書三件、連線作業查
    詢單一紙及戶籍謄本三件為證。
乙、被告方面：
一、被告丙○○、甲○○未於言詞辯論期日到場，據其據出書狀聲明及陳述略以、
  (一)聲明：駁回原告之訴。
  (二)陳述：
    原告起訴所主張之借款均有抵押權設定，最早借款日為八十年間，十年來被告均
    有履行還款義務，係因景氣為廠商倒帳，及被告乙○○個人為廠商拖累倒閉，致
    無法依約清償，惟被告仍希望繼續經營，仍未獲原告之支持。且原告如欲收回借
    款，可就不動產抵押權行使即可，原告捨此不為，欲取得確定判決，行使二次債
    權，被告自得抗辯。又被告為原告十餘年來之客戶，原告仍以如此高利吸取被告
    血汗，被告自應抗辯。
二、被告乙○○未於言詞辯論期日到場，亦未提出書狀作何聲明或陳述。
    理      由
一、本件被告經合法通知，未於言詞辯論期日到場，核無民事訴訟法第三百八十六條
    各款所列情形，爰依原告之聲請，由其一造辯論而為判決。
二、原告主張之右揭事實，業據其提出借據三件、契據條款變更契約各三件、授信約
    定書三件、連線作業查詢單一紙及戶籍謄本三件為證。被告乙○○經合法通知，
    未於言詞辯論期日到場爭執，亦未提出書狀作何聲明或陳述；另被告丙○○、甲○○已經合法通知，而未於言詞辯論期日到場，惟據其提出書狀陳述之內容以觀
    ，亦對於有向原告借款之事實不爭執。雖以因景氣為廠商倒帳，及被告乙○○個
    人為廠商拖累倒閉，致無法依約清償；及原告如欲收回借款，可就已設定之不動
    產抵押權行使即可，原告捨此不為，欲取得確定判決，而行使二次債權；並原告
    所請求之利息太高等資為抗辯。惟經查，被告丙○○、甲○○二人是否有清償能
    力，與其是否應負清償之責任，並無關聯；且原告本件起訴所據者，為借款債權
    ，是縱如被告丙○○、甲○○所言本件債權有設定抵押權可供行使，惟是否行使
    抵押權係屬原告之權利，原告自得選擇同時或先後為之，且如本件借款債權與抵
    押權所擔保之債權為屬同一債權時，原告將來強制執行時，亦僅能獲得一次之清
    償，並無被告丙○○、甲○○所言行使二次債權之問題；再本件兩造所約定之利
    率最高為年息百分之十二，其後並已分別調降，在法定最高利率百分之二十之範
    圍內，並無約定利率太高之情形，是被告丙○○、甲○○二人所辯，均尚不足採
    信。從而，自堪信原告之主張為真實。
三、按消費借貸者，謂當事人一方移轉金錢或其他代替物之所有權於他方，而約定他
    方以種類、品質、數量相同之物返還之契約，民法第四百七十四條第一項定有明
    文；又稱保證者，謂當事人約定，一方於他方之債務人不履行債務時，由其代負
    履行責任之契約，同法第七百三十九條亦有明文；另保證債務之所謂連帶，係指
    保證人與主債務人負同一債務，對於債權人各負全部給付之責任者而言，此就民
    法第二百七十二條第一項規定連帶債務之文義參照觀之甚明；（最高法院四十五
    年台上字第一四二六號判例可資參照）；而連帶債務之債權人，依同法第二百七
    十三條第一項規定，得對於債務人中之一人或數人或其全體，同時或先後請求全
    部或一部之給付。本件被告丙○○之向原告借款既自八十九年九月十八日起，即
    分別未依約清償，是被告丙○○及其連帶保證人自應負清償之責任；惟依被告乙○○、甲○○分別與原告訂立之授信約定書第十一條有關保證之記載為「立約人
    所保證人債務，如主債務人未依約履行，立約人當即負責，立即如數付清．．」
    並未約定連帶債務人所保證之債務為何主債務人之何筆債務，是被告乙○○、甲○○所保證之債務，自應以借據所記載者為其連帶保證之範圍，即(一)被告丙○○
    在八十年四月二十六日向原告借款六百八十萬元部分，其連帶保證人為被告乙○○；(二)被告丙○○在八十四年二月六日向原告借款四百七十萬元部分，其連帶保
    證人為被告甲○○；(三)被告丙○○在八十七年六月十九日向原告借款三百五十萬
    元部分，其連帶保證人為被告乙○○、甲○○；分別有原告提出之借據三件附卷
    可證，即被告乙○○、甲○○應分別僅在其所連帶保證之範圍內，負清償之責任
    。而被告丙○○向原告所借款之各該筆債務，既分別尚有如主文第一、二、三項
    所示之本金、利息及違約金尚未清償；從而，原告依消費借貸及連帶保證契約之
    法律關係，請求被告應連帶給付原告五百八十萬八千六百十七元，及其中(一)三百
    六十九萬七千一百六十五元自民國八十九年九月二十六日起至清償日止，按週年
    利率百分之九點二九計算之利息，(二)一百十四萬七千九百二十五元自八十九年十
    月六日起至清償日止，按週年利率百分之九點一四計算之利息，(三)九十六萬三千
    五百二十七元自八十九年九月十九日起至清償日止，按週年利率百分之八點八四
    計算之利息；並(一)自八十九年十月二十七日(二)自八十九年十一月七日(三)自八十九
    年十月二十日起，均至清償日止，逾期在六個月以內，按上開利率百分之十，逾
    期六個月以上，按上開利率百分之二十計算之違約金，應僅在分別如主文第一、
    二、三項記載之範圍內，為有理由，應予准許；原告逾此部分之請求，即為無理
    由，自應予駁回。
據上論結，本件原告之訴為一部有理由，一部無理由，依民事訴訟法第三百八十五條
第一項前段、第七十九條但書、第八十五條第二項，判決如主文。
中      華      民      國    九十      年      四      月      十      日
                                臺灣臺中地方法院民事第三庭
~B法      官  林源森
右為正本係照原本作成
如對本判決上訴，須於判決送達後二十日內向本院提出上訴狀
中      華      民      國    九十      年      四      月      十一     日
~B法院書記官


司法院資訊處製作；財團法人民間司法改革基金會備份。
